臺灣花蓮地方法院民事裁定　　　　　　 100年度家聲字第83號
聲　請　人　林六嬌
相　對　人　陳阿水
上列聲請人聲請處分受監護宣告人之不動產事件，本院裁定如下
：
    主  文
准許聲請人林六嬌處分受監護宣告人陳阿水（男、民國○○年○ 月
○○日生、身分證統一編號：Ｚ000000000號）所有坐落花蓮縣新城
鄉○○段第0000-0000地號（地目：田、面積130.05平方公尺、
權利範圍全部）、同段第0000-0000地號（地目：田、面積
1,266.7平方公尺、權利範圍全部）之土地。
聲請程序費用由受監護宣告之人陳阿水之財產負擔。
    理  由
一、聲請意旨略以：聲請人林六嬌為相對人陳阿水之妻，相對人
    因車禍受有腦部外傷，長期臥病在床毫無起色，現況已無能
    力處理自己事務，經鈞院以94年度禁字42號裁定宣告為為禁
    治產人即受監護宣告人，聲請人依法為相對人之法定監護人
    ，並經親屬會議同意由聲請人全權處理相對人之財產。茲因
    受監護宣告人陳阿水自民國93年12月起至99年6月止於自家
    安養，由外傭全天候看護，每月需支付安養及生活、醫療費
    用新台幣（下同）約27,752元；自99年7月起迄今於花蓮縣
    私立崇恩長期照顧中心安養，由該中心全天候看護，每月須
    負照護費、醫療費約32,000元，迄今共花費2,123,384元，
    為籌措支付陳阿水之照護費用，需處分相對人名下坐落花蓮
    縣新城鄉○○段第0000-000 0號、同段第0000-0000號土地
    ，為此依民法第1101條規定聲請准許聲請人處分相對人所有
    如主文所示之不動產等語。
二、按民法總則施行法第4條第2項規定：「民法總則中華民國97
    年5月2日修正之條文施行前，已為禁治產宣告者，視為已為
    監護宣告；繫屬於法院之禁治產事件，其聲請禁治產宣告者
    ，視為聲請監護宣告；聲請撤銷禁治產宣告者，視為聲請撤
    銷監護宣告；並均於修正施行後，適用修正後之規定」；民
    法親屬編施行法第14條之2規定：「中華民國97年5月2 日修
    正之民法親屬編第四章條文施行前所設置之監護人，於修正
    施行後，適用修正後之規定」；民法親屬編施行法第14條之
    3規定：「中華民國97年5月2 日修正之民法親屬編第四章之
    規定，自公布後1年6個月施行」。因此，民法親屬編第四章
    之監護規定已自98年11月23日開始施行，而過去受禁治產宣
    告者視為新修正之「監護宣告」，過去之禁治產人之監護人
    亦須適用新修正之監護規定。次按監護人對於受監護人之財
    產，非為受監護人之利益，不得使用、代為或同意處分。監
    護人代理受監護人處分不動產，非經法院許可，不生效力。
    民法第1101條第1項、第2項第1款定有明文。上開規定依民
    法第1113條規定於成年人之監護準用之。
三、本件相對人陳阿水經本院以94年度禁字第42號裁定宣告為禁
    治產人，而聲請人為相對人之妻依法為相對人之法定監護人
    之事實，有本院94年禁字第42號裁定、戶籍謄本及本院依職
    權調閱94年度禁字第42號卷宗查核無誤，則於98年11月23日
    上揭法條生效後，依上揭法條規定內容，本件應視為陳阿水
    業經為監護宣告，是聲請人向本院聲請准許其處分受監護宣
    告人陳阿水之不動產，亦應適用修正後之相關規定處理，合
    先敘明。又聲請人主張之事實，業據提出戶籍謄本、親屬會
    議同意書、土地所有權狀、委任招募契約書暨幫傭（監護工
    ）直聘之薪資表、受監護人陳阿水於花蓮縣私立崇恩長期照
    顧中心費用清單、醫療費用收據數十紙等件為證，聲請人主
    張陳阿水每月需32,000元之安養及生活、醫療費用，而有處
    分其名下不動產以籌措其照護費用之必要乙節，自堪信為真
    實。是以，聲請人為籌措其照護費用，聲請處分上揭土地，
    應屬受監護宣告人陳阿水之利益。從而，本件聲請，核無不
    合，應予許可。爰裁定如主文。
四、依非訟事件法第21條第1項、民法第1113條、第1103條第1項
    後段，裁定如主文。
中    華    民    國   100    年    7     月    22    日
                   家事法庭     法  官  陳雅敏
以上正本係照原本作成。
如不服本裁定，應於裁定送達後10日內向本院提出抗告狀（應抄
附繕本），並繳納抗告費新臺幣壹仟元。
中    華    民    國   100    年     7    月    25    日
                                書記官  唐千惠